【裁判字號】    97,上訴,571
【裁判日期】    970923
【裁判案由】    毒品危害防制條例等
【裁判全文】
臺灣高等法院臺南分院刑事判決         97年度上訴字第571號
上  訴  人
即  被  告  乙○○○
扶助律師    向文英律師
上列上訴人因毒品危害防制條例等案件，不服臺灣臺南地方法院
96年度訴字第600號中華民國97年4月23日第一審判決（起訴案號
：臺灣臺南地方法院檢察署95年度偵字第16733號、16734號），
及移送併辦（96年度偵字第14345號），提起上訴，本院判決如
下：
    主  文
上訴駁回。
    事  實
一、乙○○○明知非經主管機關許可，不得持有可發射子彈具有
    殺傷力之槍枝及子彈，竟仍基於持有具殺傷力槍、彈之犯意
    ，於民國（下同）95年10月24日晚間11時許，在臺南縣西港
    鄉中崙之「韻如卡拉OK店」，收受真實年籍、姓名均不詳，
    綽號「阿弟」或「甲○○」之成年男子所交付之可發射子彈
    具殺傷力之仿WALTHER廠PPK/S型半自動手槍製造，換裝土造
    金屬槍管而成之改造手槍1支（槍枝管制編號0000000000號
    ，含彈匣1個）及子彈4顆（其中1顆於送鑑驗時經採樣試射
    ，已不具殺傷力），即未經許可持有上開可發射子彈具有殺
    傷力之改造手槍及子彈。嗣95年10月25日15時許，員警持搜
    索票在嘉義縣太保市○○路220巷9號扣得上開子彈4顆、手
    槍1 隻（含彈匣1個）等物。
二、乙○○○基於販賣第一級毒品海洛因之犯意，以其所使用之
    0000000000、0000000000等行動電話為聯絡工具，分別與吳
    俊昇、趙奕竣所使用之公用電話，或趙奕竣使用之00000000
    00號行動電話聯絡交易事宜。分別於95年9月間，在嘉義縣
    太保市○○路「萊爾富超商前」，以每包新臺幣（下同）50
    0元之價格，販賣第一級毒品海洛予吳俊昇4次；於95年10月
    24日下午2時許，在上址，以1包1000元之價格販賣第一級毒
    品海洛因予趙奕竣1次，共計販毒所得3000元。嗣95年10月
    25日趙奕竣以門號0000000000號手機撥打乙○○○手機，向
    乙○○○購買第一級毒品海洛因，並與乙○○○約定同日下
    午3時在嘉義縣太保市○○路「萊爾富超商」前交易，惟未
    及交易，乙○○○即遭持搜索票前往嘉義縣太保市○○路22
    0巷9號執行搜索之員警攔查而未遂，員警並在乙○○○身上
    、其所駕駛之車牌號碼8400－ＧＥ號小客車上及乙○○○嘉
    義縣太保市○○路220巷9號住處查獲如附表2所示之物。
三、案經臺南縣警察局麻豆分局報告臺灣嘉義地方法院檢察署檢
    察官呈請臺灣高等法院臺南分院檢察署檢察長令轉臺灣臺南
    地方法院檢察署檢察官偵查起訴。
    理  由
壹、起訴部分
一、程序方面：
（一）檢察官原起訴被告乙○○○自95年9月起至同年10月24日
      下午2時許，以「每包500元至1000元不等」之價格，販賣
      第一級毒品海洛因予吳俊昇、趙奕竣等人「多次」，經公
      訴檢察官於原審審理中確認起訴範圍為；被告於95年9月
      間，以「每包500元」之價格販賣第一級毒品海洛因予吳
      俊昇「4次」；於95年10月24日販賣第一級毒品予趙奕竣
      「1次」（見原審97年4月10日審理筆錄，原審卷2第63頁
      ），合先敘明。
（二）按被告以外之人於審判外之言詞陳述，除法律有規定者外
      ，不得作為證據；又被告以外之人於審判外之陳述，雖不
      符刑事訴訟法第159條之1至第159條之4之規定，而經當事
      人於審判程序同意作為證據，法院審酌該言詞陳述或書面
      陳述作成時之情況，認為適當者，亦得為證據，刑事訴訟
      法第159條第1項、第159條之5第1項分別定有明文。
      本件有關以下所引用之供述證據，被告及指定辯護人均已
      於準備程序中表示同意採為證據，本院審酌前開證據之作
      成或取得之狀況，並無非法或不當取證之情事，且亦無顯
      不可信之情況，並無證據力明顯過低之情形，復經原審於
      審判期日就上開證據依法進行調查、辯論，依刑事訴訟法
      第159條之5規定，均具有證據能力，併予敘明。
二、實體方面：
（一）犯罪事實一：訊據被告乙○○○對於持有扣案之具殺傷力
      之改造手槍（含彈匣）及子彈4顆等情，於警詢、偵訊及
      原審審理中均坦認不諱（見警Ａ卷第5、6頁；偵Ａ卷第2
      頁；偵Ｂ卷第72、73頁；原審卷1第30、118、307頁），
      並有上開改造手槍1隻及土造子彈4顆扣案可資佐證，且上
      開改造手槍及子彈，經送請內政部警政署刑事警察局鑑驗
      結果，認定：(一)送鑑改造手槍1支（槍枝管制編號：00000
      00000），係由仿WALTHER廠PPK/S型半自動手槍所製造之
      槍枝，換裝土造金屬槍管而成之改造手槍，機械性能良好
      ，可擊發適用子彈，認具殺傷力；(二)送鑑子彈4顆，均認
      係土造子彈，具直徑8.0MM之土造金屬彈頭，採樣1顆試射
      ，均可擊發，有殺傷力等情，有該局95年12月14日刑鑑字
      第0950167233號槍彈鑑定書1件附卷可稽（見偵Ｃ卷第40
      至42頁），是被告自白核與事實相符，其持有之上開手槍
      及子彈，確屬槍砲彈藥刀械管制條例所管制之具殺傷力手
      槍及子彈無訛。
（二）犯罪事實二：
    1.被告乙○○○對於上揭販賣第一級毒品海洛因予證人趙奕
      竣、吳俊昇之事實，於偵審時始終供認不諱（見偵Ａ卷第
      16頁；偵Ｂ卷第72、73頁；原審卷1第30頁；原審卷2第56
      、63頁），核與證人趙奕竣於警詢、偵訊及證人吳俊昇於
      偵訊中所為之證述相符（見警Ａ卷第13頁至第17頁、偵Ｂ
      卷第21頁至第24頁、偵Ｂ卷第38頁至第43頁），亦與電話
      號碼0000000000號行動電話之通聯紀錄吻合（見偵Ｂ卷第
      81頁資料袋第81頁及原審通聯紀錄全卷）。
    2.證人趙奕竣有多次施用毒品海洛因經法院判處罪刑之紀錄
      ，並於95年10月25日上午施用毒品海洛因，而於晚間7時
      許為警查獲，經採尿送驗結果，呈可待因及嗎啡陽性反應
      等情，有臺灣高等法院被告前案紀錄表、臺灣嘉義地方法
      院檢察署檢察官96年度毒偵字第271號起訴書、臺南縣警
      察局麻豆分局尿液送驗對照表、長榮大學95年11 月8日確
      認報告在卷可考（見原審卷1第52至81頁），又證人吳俊
      昇亦有施用第一級毒品海洛因經法院判處罪刑之紀錄（見
      臺灣高等法院被告前案紀錄表），是證人吳俊昇、趙奕竣
      確有施用第一級毒品海洛因之行為，其等所為與被告自白
      相符之指證，自堪採信。
    3.此外，並有搜索被告之現場相片22張（見警Ａ卷第28頁至
      第38頁）、附表2所示之物扣案可證。又扣案之白粉52包
      ，經檢驗結果，均含有海洛因成份（合計淨重6.83公克）
      ，亦有法務部調查局95年11月19日調科壹字第0952303446
      0號鑑定書可佐（見偵Ｂ卷第29頁）。
    4.綜上，被告乙○○○前開自白核與事實相符，堪信為真實
      。
    5.海洛因係毒品危害防制條例所管制之第一級毒品，因政府
      查緝甚嚴，取得不易，且販賣之罪責極重，如無利可圖，
      被告應無甘冒被查緝法辦判處重刑之危險，平白無端從事
      海洛因買賣之工作，是其販入之價格必較其出售之價格為
      低，而有從中賺取買賣差價牟利之意圖及事實，應屬符合
      論理法則且不違背社會通常經驗之合理判斷。故本件證人
      上開明確指認向被告購買海洛因，顯見被告具有營利之意
      圖甚明。
（三）綜上，被告乙○○○販賣第一級毒品海洛因予吳俊昇4次
      （既遂），趙奕竣2次（1次既遂，1次未遂），及持有具
      殺傷力之改造手槍及子彈犯行，事證已臻明確，應依法論
      科。
三、論罪：
（一）犯罪事實一部分：核被告乙○○○所為，係違反槍砲彈藥
      刀械管制條例第8條第4項之未經許可持有可發射子彈具有
      殺傷力之改造手槍罪及同條例第12條第4項之未經許可持
      有子彈罪。又被告以一持有行為，同時持有具有殺傷力之
      槍、彈，同時侵害數法益，係屬一行為而觸犯數罪名，應
      依刑法第55條想像競合犯之規定，從一重之槍砲彈藥刀械
      管制條例第8條第4項之未經許可持有可發射子彈具有殺傷
      力之改造手槍罪處斷。
（二）犯罪事實二部分：按海洛因屬毒品危害防制條例第2條第2
      項第1款所列之第一級毒品，是核被告乙○○○於95年9月
      間販賣第一級毒品海洛因4次予吳俊昇所為，及95年10月
      24日販賣第一級毒品海洛因予趙奕竣1次所為，均係犯毒
      品危害防制條例第4條第1項販賣第一級毒品罪。又被告於
      95年10月25日與趙奕竣本即成立買賣毒品海洛因意思之合
      致，被告已著手實施販毒之行為，雖未及交付毒品及價金
      即為警查獲，惟仍應論以販賣毒品未遂罪，此有最高法院
      89年臺上字第184號判決意旨足資參照。是被告此部分所
      為，係犯毒品危害防制條例第4條第6項、第1項之販賣第
      一毒品未遂罪，並按既遂之刑減輕之。被告各次販賣前後
      持有海洛因之低度行為，各為其販賣之高度行為所吸收，
      均不另論罪。
（三）被告所犯未經許可，持有可發射子彈具有殺傷力之改造手
      槍罪、5次販賣第一級毒品罪、1次販賣第一級毒品未遂罪
      ，犯意各別，行為分次，均應分論併罰。
（四）被告主張供出槍、彈及毒品之來源，應得減輕其刑云云，
      惟查：被告固有於偵查中供應；「槍是外號阿弟姓李的。
      」、「甲○○」、「海洛因，是向阿弟買的。」（見偵77
      05卷第16頁）但未提供「阿弟」或「甲○○」之年籍或通
      訊方式，自無法查獲該人，經本院函詢台灣嘉義地方法院
      檢察署，經其函復稱：該署並未就被告所供上手另簽分案
      件，有該署97年7月22日嘉檢國天95偵7705字第016308號
      函附本院卷可憑，而台灣台南地方法院檢察署以95年度偵
      緝字第1363、1364、1365號起訴書（經台灣台南地方法院
      96年度訴字第1041號判處有期徒刑十五年十月）中所列槍
      、毒, 均不含被告本案所涉之槍、毒，而本決院傳訊甲○
      ○，矢口否認認識被告及販賣槍、毒予被告，被告於本院
      亦否認檢察官起訴之甲○○即其上手，故尚難認被告有供
      出槍、彈及毒品之來源，自無法獲得減輕其刑。
四、被告乙○○○本身因有施用海洛因之惡習，需支應相當花費
    ，致思慮欠周，乃走上販毒之路，且販賣海洛因既遂次數僅
    5次，數量尚微，所得非鉅（僅3000元），與多次、大量出
    售海洛因，危害社會治安重大並賺取巨額價差之中盤商或大
    盤商，尚屬有別，因此，認被告客觀上尚堪憫恕，縱量以最
    低之刑，仍有法重情輕之情，就其所犯如附表1之罪，均依
    刑法第59條之規定，酌減其刑，其中附表1編號6部分之罪並
    遞減之。
五、原審因予適用槍砲彈藥刀械管制條例第8條第4項、第12條第
    4項，毒品危害防制條例第4條第6項、第1項、第18條第1項
    前段、第19條第1項，刑法第11條前段、第59條、第55條、
    第25條第2項、第37條第2項、第65條第2項、第42條第3項、
    第51條第5款、第8款、第9款、第38條第1項第1款，並審酌
    被告乙○○○明知槍枝危害社會治安甚鉅，早為政府極力查
    禁之物，仍收受前揭槍、彈而持有之，惟念及其犯後坦承犯
    行，且參酌卷附臺灣高等法院被告前案紀錄表，並無被告持
    槍枝供任何不法使用之紀錄；被告所犯販賣第一級毒品之罪
    ，殘害自身及他人身心健康至鉅，並嚴重危害社會秩序，惟
    販賣毒品之次數及數量非鉅，僅獲利3000元，且於偵、審中
    始終坦承犯行，態度良好，暨檢察官之求刑等一切情狀，就
    違反槍砲彈藥刀械管制條例案件部分，處有期徒刑三年二月
    ，併科罰金5萬元，並諭知罰金如易服勞役以新台幣壹仟元
    之折算。就販賣第一級毒品之罪部分，其中既遂五罪部分，
    各處有期徒刑十五年（附表一編號1至5）未遂部分，處有期
    徒刑七年八月（附表一編號6），並就其所犯販賣第一級毒
    品罪部分【附表1】，分別諭知褫奪公權10年【附表1編號1
    至5】或5年【附表1編號6部分】，並定其應執行刑，有期徒
    刑十八年，併科罰金新臺幣五萬元，褫奪公權十年，罰金如
    易服勞役，以新臺幣壹仟元折算壹日。
六、沒收：
（一）應沒收之物：
    1.扣案之仿WALTHER廠PPK/S型半自動手槍製造之改造手槍1
      支及土造子彈3顆，均為違禁物，應依刑法第38條第1項第
      1款規定宣告沒收。又內政部警政署刑事警察局於鑑驗時
      試射土造子彈1顆（見前開鑑驗通知書），現已不具殺傷
      力，非屬違禁物，爰不另為沒收之諭知，附此敘明。
    2.扣案第一級毒品海洛因共計52包【附表2編號1】（合計淨
      重6.83公克）為毒品危害防制條例第2條第2項第1款所規
      定之第一級毒品（見前開法務部調查局95年11月19日調科
      壹字第09523034460號鑑定書），應依毒品危害防制條例
      第18條第1項前段規定沒收銷燬之，而包裝前開第一級毒
      品海洛因所使用之包裝袋共52個，均係用於包裹毒品，防
      止毒品漏逸、潮濕，以便於攜帶、存放，且分別殘留有第
      一級毒品海洛因粉末，該部分毒品甚微不易析離，故均視
      為第一毒品海洛因之一部分，併依毒品危害防制條例第18
      條第1項前段規定沒收銷燬之。
     3.手機SIM卡，於申辦手續完成時即為申辦人所有，有臺灣
       大哥大股份有限公司96年11月22日法大字第096114732號
       函文在卷可考（見原審1卷第130頁）。本件扣案之手機2
       隻（含門號0000000000、0000000000號SIM卡2個）【附
       表2編號2】，均係被告所有供其犯前開販賣毒品犯行所
       使用之物，業據被告供承在卷（見偵Ａ卷第16頁；偵Ｂ
       卷第72頁），均應依同條例第19條第1項規定宣告沒收。
       又上開手機業經扣案，自無全部或一部不能沒收時，追
       徵其價額或以其財產抵償之問題。
    4.按毒品危害防制條例第19條第1項規定，係採義務沒收主
      義，故販賣毒品所得金錢，如能認定確係販賣毒品所得款
      項，應宣告沒收，不以當場搜獲扣押者為限，但因其並無
      「不問屬於犯人與否，沒收之」之特別規定，自仍以沒收
      物屬於犯人所有者為限，始得依該規定予以沒收。而上開
      規定所稱「追徵其價額」者，必限於所沒收之物，為金錢
      以外其他財物而無法沒收時，始應追徵其價額，使其繳納
      與原物相當價額。如所得財物為金錢而無法沒收時，應以
      其財產抵償之，而不發生追徵價額問題（最高法院93年度
      臺上字第1218號及第2670號及第2743號判決意旨可資參照
      ）。查被告販賣第一級毒品海洛因予證人吳俊昇、趙奕竣
      部分販毒所得為3千元（500×4＋1×1,000＝3,000元），
      揆諸前揭判決意旨，被告上開販毒所得合計3,000元應予
      沒收，然因未經扣案，如全部或一部不能沒收時，應以其
      財產抵償之。
七、本院核其認事用法俱無不合，量刑亦稱妥適，被告上訴意旨
    ，主張有供出來源，應得減輕其刑云云，為無理由，應予駁
    回。
據上論結，應依刑事訴訟法第368條，判決如主文。
本案經檢察官趙中岳到庭執行職務。
中    華    民    國    97    年    9     月    23    日
                  刑事第五庭    審判長法  官 楊明章
                                      法  官 顏基典
                                      法  官 楊子莊
以上正本證明與原本無異。
如不服本判決，應於收受本判決後十日內向本院提出上訴書狀。
其未敘述上訴理由者並得於提起上訴後十日內向本院補提理由書
狀（均須按他造當事人之人數附繕本）「切勿逕送上級法院」。
                                      書記官 王全龍
中    華    民    國    97    年    9     月    23    日
附錄本案論罪科刑法條全文：
槍砲彈藥刀械管制條例第8條第4項：
未經許可，持有、寄藏或意圖販賣而陳列第1項所列槍枝者，處3
年以上10年以下有期徒刑，併科新臺幣700萬元以下罰金。
槍砲彈藥刀械管制條例第12條第4項：
未經許可，持有、寄藏或意圖販賣而陳列子彈者，處5年以下有
期徒刑，併科新臺幣300萬元以下罰金。
毒品危害防制條例第4條1項、第6項：
製造、運輸、販賣第一級毒品者，處死刑或無期徒刑；處無期徒
刑者，得併科新臺幣一千萬元以下罰金。
前五項之未遂犯罰之。
附表1：
┌──┬───────┬────┬─────┬───────┬──────────────┬──────────────┐
│編號│販賣時間      │交易對象│ 販售價格 │ 罪 名        │ 宣告刑                     │    沒  收                  │
│    │              │        │（新臺幣）│              │                            │                            │
├──┼───────┼────┼─────┼───────┼──────────────┼──────────────┤
│1   │95年9月間某日 │吳俊昇  │1包500元  │販賣第一級毒品│有期徒刑15年，褫奪公權10年。│1.販賣毒品所得新臺幣500元沒 │
│    │              │        │          │              │                            │  收，如全部或一部不能沒收，│
│    │              │        │          │              │                            │  以財產抵償之；            │
│    │              │        │          │              │                            │2.附表2編號1所示之海洛因沒收│
│    │              │        │          │              │                            │  銷燬之；                  │
│    │              │        │          │              │                            │3.附表2編號2所示之物沒收。  │
├──┼───────┼────┼─────┼───────┼──────────────┼──────────────┤
│2   │95年9月間某日 │吳俊昇  │1包500元  │販賣第一級毒品│有期徒刑15年，褫奪公權10年。│1.販賣毒品所得新臺幣500元沒 │
│    │              │        │          │              │                            │  收，如全部或一部不能沒收，│
│    │              │        │          │              │                            │  以財產抵償之；            │
│    │              │        │          │              │                            │2.附表2編號1所示之海洛因沒收│
│    │              │        │          │              │                            │  銷燬之；                  │
│    │              │        │          │              │                            │3.附表2編號2所示之物沒收。  │
├──┼───────┼────┼─────┼───────┼──────────────┼──────────────┤
│3   │95年9月間某日 │吳俊昇  │1包500元  │販賣第一級毒品│有期徒刑15年，褫奪公權10年。│1.販賣毒品所得新臺幣500元沒 │
│    │              │        │          │              │                            │  收，如全部或一部不能沒收，│
│    │              │        │          │              │                            │  以財產抵償之；            │
│    │              │        │          │              │                            │2.附表2編號1所示之海洛因沒收│
│    │              │        │          │              │                            │  銷燬之；                  │
│    │              │        │          │              │                            │3.附表2編號2所示之物沒收。  │
├──┼───────┼────┼─────┼───────┼──────────────┼──────────────┤
│4   │95年9月間某日 │吳俊昇  │1包500元  │販賣第一級毒品│有期徒刑15年，褫奪公權10年。│1.販賣毒品所得新臺幣500元沒 │
│    │              │        │          │              │                            │  收，如全部或一部不能沒收，│
│    │              │        │          │              │                            │  以財產抵償之；            │
│    │              │        │          │              │                            │2.附表2編號1所示之海洛因沒收│
│    │              │        │          │              │                            │  銷燬之；                  │
│    │              │        │          │              │                            │3.附表2編號2所示之物沒收。  │
├──┼───────┼────┼─────┼───────┼──────────────┼──────────────┤
│5   │95年10月24日  │趙奕竣  │1包1000元 │販賣第一級毒品│有期徒刑15年，褫奪公權10年。│1.販賣毒品所得新臺幣1000元沒│
│    │              │        │          │              │                            │  收，如全部或一部不能沒收，│
│    │              │        │          │              │                            │  以財產抵償之；            │
│    │              │        │          │              │                            │2.附表2編號1所示之海洛因沒收│
│    │              │        │          │              │                            │  銷燬之；                  │
│    │              │        │          │              │                            │3.附表2編號2所示之物沒收。  │
├──┼───────┼────┼─────┼───────┼──────────────┼──────────────┤
│6   │95年10月25日  │趙奕竣  │1包1000元 │販賣第一級毒品│有期徒刑7年8月，褫奪公權5年 │未及交易即遭查獲，並無所得。│
│    │              │        │          │，未遂        │。                          │                            │
└──┴───────┴────┴─────┴───────┴──────────────┴──────────────┘
附表2：
 ┌──┬────────┬────────┐
 │編號│  名      稱    │   數量         │
 ├──┼────────┼────────┤
 │ 1  │海洛因          │ 52包           │
 ├──┼────────┼────────┤
 │ 2  │行動電話        │2隻，門號如下： │
 │    │（含SIM卡2個）  │1.0000000000    │
 │    │                │2.0000000000    │
 ├──┼────────┼────────┤
 │ 3  │安非他命        │ 1包            │
 ├──┼────────┼────────┤
 │ 4  │帳單            │ 1張            │
 ├──┼────────┼────────┤
 │ 5  │夾鍊袋          │13包            │
 ├──┼────────┼────────┤
 │ 6  │殘渣袋          │37包            │
 ├──┼────────┼────────┤
 │ 7  │剪刀            │ 5隻            │
 ├──┼────────┼────────┤
 │ 8  │分裝針筒        │ 5隻            │
 ├──┼────────┼────────┤
 │ 9  │注射針筒        │ 2隻            │
 ├──┼────────┼────────┤
 │10  │削尖吸管        │ 3隻            │
 ├──┼────────┼────────┤
 │11  │分裝漏斗        │ 1隻            │
 ├──┼────────┼────────┤
 │12  │電話簿          │ 1本            │
 ├──┼────────┼────────┤
 │14  │晶片卡          │ 4片            │
 ├──┼────────┼────────┤
 │15  │葡萄糖          │ 3包            │
 ├──┼────────┼────────┤
 │16  │塑膠軟管        │ 1條            │
 ├──┼────────┼────────┤
 │17  │現金            │ 新臺幣173000元 │
 └──┴────────┴────────┘


司法院資訊處製作；財團法人民間司法改革基金會備份。
